臺灣高等法院臺南分院刑事判決　　　　　　九十三年度上訴字第一八八號　　Ｇ
　　　上　訴　人　臺灣臺南地方法院檢察署檢察官
　　　被　　　告　甲　○　○
　　　選任辯護人　江　信　賢　律師
右上訴人因被告毒品危害防制條例案件，不服臺灣臺南地方法院九十三年度訴字第五
二九號中華民國九十三年十一月九日第一審判決（起訴案號：臺灣臺南地方法院檢察
署九十三年度毒偵字第四五一號），提起上訴，及臺灣臺南地方法院檢察署移
審理（併辦案號：九十三年度毒偵字第二一三０號及九十三年度毒偵緝第三八三號）
，本院判決如左：
      主      文
原判決撤銷。
甲○○連續施用第一級毒品，處有期徒刑玖月，扣案之第一級毒品海洛因玖包（合計
淨重拾肆點零肆公克）、海洛因壹包（淨重零點壹貳公克）、海洛因壹拾壹包（驗餘
含袋重共計壹貳貳點零捌公克）均沒收銷燬之；扣案之海洛因毒品外包裝玖只（合計
重參點肆壹公克）、壹只（參點零捌公克）、壹拾壹只（重量未計）均沒收。又連續
施用第二級毒品，處有期徒刑柒月，扣案之第二級毒品安非他命柒包（合計淨重肆點
肆柒公克）、安非他命陸拾陸包（驗餘淨重合計陸拾捌點陸肆公克）、安非他命壹包
（含袋重壹點貳公克）均沒收銷燬之；扣案之安非他命毒品外包裝柒只（合計重壹點
柒陸公克）、陸拾陸只（空包袋合計重參壹點伍肆公克）、壹只（重量未計）及吸食
器參組均沒收。應執行有期徒刑壹年貳月，扣案之第一級毒品海洛因玖包（合計淨重
拾肆點零肆公克）、海洛因壹包（淨重零點壹貳公克）、海洛因壹拾壹包（驗餘含袋
重共計壹貳貳點零捌公克）及第二級毒品安非他命柒包（合計淨重肆點肆柒公克）、
安非他命陸拾陸包（驗餘淨重合計陸拾捌點陸肆公克）、安非他命壹包（含袋重壹點
貳公克）均沒收銷燬之；扣案之之海洛因毒品外包裝玖只（合計重參點肆壹公克）、
壹只（參點零捌公克）、壹拾壹只（重量未計）及安非他命毒品外包裝柒只（合計重
壹點柒陸公克）、陸拾陸只（空包袋合計重參壹點伍肆公克）、壹只（重量未計）、
吸食器參組均沒收。
      事      實
一、甲○○前於民國九十二年因施用毒品案件，經臺灣臺南地方法院以九十二年度毒
    聲字第一二二六號裁定送觀察、勒戒後，認無繼續施用毒品傾向，經臺灣臺南地
    方法院檢察署檢察官於民國九十二年七月二十九日，以九十二年度毒偵字第一二
    四六號不起訴處分確定。
二、詎甲○○仍未戒除毒癮，明知海洛因及安非他命係毒品危害防制條例所明定之第
    一、二級毒品，不得持有及施用，竟另行分別基於施用第一級毒品海洛因及第二
    級毒品安非他命之概括犯意，於前述觀察勒戒執行完畢釋放後之五年內：
    (一)於九十三年二月二十九日，以將第一級毒品海洛因摻於香煙內及將第二級品安
      非他命混合置於玻璃管內加熱吸用之方式，在臺南縣仁德鄉○○路二一號夏卡
      爾汽車旅館三一五號室內，分別施用一次。
    (二)自九十三年四月某日起至九十三年十月二十八日止，連續在台南縣永康市○○
      路二六０巷八號十一樓之五或台南市○○○街二一一號二樓等處，以前述之方
      法，施用第一級毒品海洛因及第二級毒品安非他命多次。
三、嗣甲○○於下列時地經警查獲，並經同意採尿送驗後，發現其尿液呈嗎啡及甲基
    安非他命陽性反應後，而查獲上情。
    (一)九十三年二月二十九日晚上十時分許，為警在上開地點當場查獲甲○○、周啟
      仁及黃婷婷（周、黃二人均另案由檢察官偵辦）共處一室，並於現場扣得第一
      級毒品海洛因九小包（合計淨重十四點零肆公克，包裝重參點壹肆公克），及
      第二級毒品安非他命七包（合計淨重肆點柒肆公克，包裝重壹點柒陸公克），
      及注射針筒二枝、毒品分裝吸管三枝、電子磅秤一個及安非他命吸食器一個（
      甲○○否認為其所有）。
    (二)九十三年四月三十日十七時許，在台南市○○○街二一一號二樓查獲，扣得毒
      品海洛因一小包（淨重點一二公克，包裝重三點零八公克）、第二級毒品安非
      他命一包（含袋重一點二公克）及甲○○所有供施用安非他命之吸食器一組，
      另分裝匙四支、分裝袋一批、注射針筒一支、行動電話一支等物。
    (三)九十三年十月二十八日二時許，在台南縣永康市○○路二六０巷八號十一樓之
      五為警查獲，扣得毒品海洛因十一包（含袋重一二二點０八公克克）、第二級
      毒品安非他命六十六包（合計淨重六八點六四公克，空袋重三一點五四公克）
      及甲○○所有供施用安非他命之吸食器二組，另電子枰一台、夾鏈袋一大包等
      物。
四、案經臺南市警察局第一分局報告臺灣臺南地方法院檢察署檢察官偵查起訴及該署
    聲請併辦。
      理      由
壹、認定犯罪事實所憑之證據及理由
  一、右揭犯罪事實，業據被告甲○○於警詢、檢察官偵查及原審審理時均坦承不諱
      ，且被告於查獲當日（如事實欄三(一)至(三)所揭之時間），經其同意分採尿送驗
      後，尿液確呈嗎啡及及甲基安非他命陽性反應等情，亦有臺南市警察局第一分
      局偵辦毒品危害防制條例案送驗尿液及年籍對照表、長榮大學毒物研究中心複
      驗確認報告表各一紙在卷佐證（四五一號偵查卷第三六頁至第三八頁，台南市
      警察局第三分局警卷第五頁，二一三０號偵查卷第十五頁）。按海洛因係由嗎
      啡經化學合成而製得，經注射進入人體後，因代謝而分解又生成嗎啡，因此施
      打海洛因後，由尿液檢驗結果仍為嗎啡反應。是以，被告自白施打海洛因，而
      尿液檢驗之結果呈現嗎啡反應，核屬科學上合理之現象。又查上開如事實欄三
      (一)至(三)所扣得之第一級毒品海洛因及第二級毒品安非他命，經送鑑定結果，分
      別含有第一級毒品海洛因成分及第二級毒品安非他命成分，確屬第一級毒品海
      洛因及第二級毒品安非他命無訛，有法務部調查局鑑定通知書、內政部刑事警
      察局鑑驗通知書及台南市警察局第六分局毒品初步檢驗報告書等件在卷可憑（
      四五一號偵查卷第二二頁、第二五頁，本院卷第四七頁，台南市警察局第六分
      局警卷第十八、十九頁）。綜上開補強證據，已足資擔保證明被告任意性自白
      之真實性，應認與犯罪事實相合，可信為真實。是本件事證明確，被告犯行洵
      堪認定。
  二、又查，被告前於九十二年因施用毒品案件，經臺灣臺南地方法院以九十二年度
      毒聲字第一二二六號裁定送觀察、勒戒後，認無繼續施用毒品傾向，經臺灣臺
      南地方法院檢察署檢察官於民國九十二年七月二十九日，以九十二年度毒偵字
      第一二四六號不起訴處分確定，有臺灣臺南地方法院檢察署刑案資料查註紀錄
      表及臺灣高等法院被告全國前案紀錄表各一份在卷可參，自堪信屬真實。
  三、綜上所述，被告經裁定送觀察、勒戒後，並經檢察官認無繼續施用毒品之傾向
      ，於九十二年七月二十九日處分不起訴確定案，五年內復再犯本罪，自應依毒
      品危害防制條例第三十二條第二項，予以論科。
貳、論罪科刑之理由
  一、查海洛因為第一級毒品、安非他命為第二級毒品，毒品危害防制條例第二條第
      二項第一款、第二款分別定有明文。故核被告所為，係犯毒品危害防制條例第
      十條第一項之施用第一級毒品罪及同條例第十條第二項之施用第二級毒品罪。
  二、被告施用時非法持有第一級毒品海洛因、第二級毒品安非他命之低度行為，已
      分別為其施用之高度行為所吸收，均不另論罪。
  三、被告先後數次施用第一級毒品海洛因及第二級毒品安非他命行為，各時間緊接
      ，犯罪構成要件均相同，顯係分別基於概括之犯意為之，均為連續犯，應依刑
      法第五十六條之規定各論以一罪，並均加重其刑。
  四、被告所犯上開二罪間，犯意各別，罪名互異，應予分論併罰。
  五、至移送併辦之犯罪事實一(二)部分（臺灣臺南地方法院檢察署九十三年度毒偵字
      第二一三０號及九十三年度毒偵緝字第三八三號），雖未經起訴，但與已起訴
      且論罪部分，有連續犯之裁判上一罪關係，應為起訴效力所及，本院依法應併
      予審理，附此明。
參、撤銷改判之理由
  一、原判決予以論罪科刑，固無不合，然查：
    (一)原審就移送併辦事實二(二)部分（臺灣臺南地方法院檢察署九十三年度毒偵字第
      二一三０號及九十三年度毒偵緝字第三八三號）未及審酌，即有未洽。
    (二)移送併辦案件（臺灣臺南地方法院檢察署九十三年度毒偵字第二一三０號及九
      十三年度毒偵緝字第三八三號）始扣得如事實欄三(二)、(三)所示之第一、二級毒
      品及施用毒品所用之物，原判決未及宣告沒收，亦有未合。
  二、公訴人上訴意旨，執此指摘原判決有不當之處，為有理由，自應由本院將原判
      決撤銷改判。
    (一)爰審酌被告前曾因施用毒品案件經觀察勒戒，竟無視於毒品對於自身健康之戕
      害及國家對於杜絕毒品犯罪之禁令，猶施用毒品不輟，並屢犯本件犯行，且查
      獲之毒品數量均不少，惟念及其吸毒係戕害自己身心之行為，及其犯罪之動機
      、目的、手段、犯罪後坦承犯行等一切情狀，量處如主文第二項所示之刑，並
      定其應執行刑，以資懲儆。
    (二)扣案之第一級毒品海洛因玖包（合計淨重拾肆點零肆公克）、海洛因壹包（淨
      重零點壹貳公克）、海洛因壹拾壹包（驗餘含袋重共計壹貳貳點零捌公克）及
      第二級毒品安非他命柒包（合計淨重肆點肆柒公克）、安非他命陸拾陸包（驗
      餘淨重合計陸拾捌點陸肆公克）、安非他命壹包（含袋重壹點貳公克）【查獲
      時地詳如事實欄三(一)(三)所載】，屬第一級及第二級毒品，均屬違禁物，已如前
      述，應援引裁判時即修正後之毒品危害防制條例第十八條第一項前段之規定，
      沒收銷燬之。
    (三)扣案之之海洛因毒品外包裝玖只（合計重參點肆壹公克）、壹只（參點零捌公
      克）、壹拾壹只（重量未計）及安非他命毒品外包裝柒只（合計重壹點柒陸公
      克）、陸拾陸只（空包袋合計重參壹點伍肆公克）、壹只（重量未計）【查獲
      時地詳如事實欄三(一)(三)所載】，既係用於包裹毒品，防其裸露、逸出、潮濕，
      便於持有藉以施用，亦為被告供本件施用第一級毒品海洛因及第二級毒品安非
      他命所用之物，又非屬修正後毒品危害防制第十九條第一項規定應沒收之物，
      應依刑法第三十八條第一項第二款規定，宣告沒收之（最高法院九十一年度臺
      上字第四○七六號、第四四一六號判決參照）。又扣案之吸食器三組（如事實
      欄三(二)及(三)所扣得之物），為被告所自承其所有，並供施用安非他命犯罪所用
      之物，應依刑法第三十八條第一項第二款宣告沒收。
    (四)至於扣案之注射針筒二枝、毒品分裝吸管三枝、電子磅秤一個及安非他命吸食
      器一個（如事實欄三(一)所示），分裝袋一批、分裝匙四支、行動電話一支、注
      射針筒一支（如事實欄三(二)所示），及電子秤一台、夾鏈袋一大包（如事實欄
      三(三)所示）等物，或為被告否認為其所有，或非供施用毒品之物，亦非違禁物
      ，爰不併予宣告沒收，附此敘明。
肆、被告經合法傳喚無正當理由不到庭，不待其陳述逕行判決。
伍、適用之法律
  一、刑事訴訟法第三百六十九條第一項前段、第三百六十四條、第二百九十九條第
      一項前段、第三百七十一條。
  二、毒品危害防制條例第十條第一項、第二項、第十八條第一項前段。
  三、刑法第十一條前段、第五十六條、第五十一條第五款、第三十八條第一項第二
      款。
本案經檢察官張太龍到庭執行職務。
中    華    民    國      九十四      年      三     月       十五      日
                                  臺灣高等法院臺南分院刑事第四庭
                                      審判長法官  鄭    文    肅
                                            法官  林    勝    木
                                            法官  蔡    美    美
右正本證明與原本無異。
本件施用第一級毒品部分如不服本判決應於收受本判決後十日內向本院提出上訴書狀
，其未敘述上訴理由者並得於提起上訴後十日內向本院補提理由書狀（均須按他造、
當事人之人數附繕本 )「切勿逕送上級法院」。
施用第二級毒品部分不得上訴。
                                      法院書記官  蔡    振    豐
中    華    民    國      九十四      年      三     月       十六      日
附錄：本判決論罪科
毒品危害防制條例第十條第一項：施用第一級毒品者，處六月以上五年以下有期徒刑
                              。
                      第二項：施用第二級毒品者，處三年以下有期徒刑。
